【裁判字號】    89,台上,3371
【裁判日期】    890615
【裁判案由】    違反槍砲彈藥刀械管制條例
【裁判全文】
最高法院刑事判決                              八十九年度台上字第三三七一號
    上  訴  人  甲○○
    選任辯護人  林憲同律師
右上訴人因違反槍砲彈藥刀械管制條例案件，不服台灣高等法院中華民國八十七年三
月三十一日第二審更審判決（八十六年度上更(一)字第四二二號，起訴案號：台灣基隆
地方法院檢察署七十九年度偵字第一二五一、一三八八、一二八九、一五九三、一六
二九、一八六九號），提起上訴，本院判決如左：
    主  文
原判決撤銷，發回台灣高等法院。
    理  由
本件原判決認定上訴人甲○○為馬仕龍之手下，因民國七十八年八月間，林連生與白
銀文等共赴大陸走私物品，林連生乃與張德潤、馬仕龍（以上二人均經原審判處罪刑
確定），基於共同犯意，依張德潤所託，前往福建省平潭縣海峽酒店，拿取中共黑星
手槍之子彈七百顆，並隨同其所購買之黑星手槍三支返回台灣。馬仕龍於林連生返台
後，於七十八年八月間某日，派上訴人自台南搭乘野雞車北上基隆，依張德潤所留之
電話，與林連生約在基隆巿孝二路國際百貨公司樓下見面。林連生將上述七百顆子彈
交予上訴人帶返台南巿交予馬仕龍。又於七十九年三、四月間某日，因黃如意與綽號
小弟之古德星認識，而古德星須用槍彈，乃透過黃如意出面向馬仕龍調借，馬仕龍應
允，乃命上訴人基於上開運輸子彈之概括犯意，將馬仕龍向張顯明購買之烏茲衝鋒槍
一支及該烏茲衝鋒槍之九ＭＭ制式子彈六十顆，併中共黑星手槍三支及其子彈二十顆
（此二十顆子彈為上揭七百顆子彈中之一部分），自台南運至台北市○○路○段一○
三巷一一九弄八號十三樓黃如意住處附近廟中，將上揭槍、彈交予黃如意，再由黃如
意將之轉借古德星持有。惟古德星借槍後，不歸還，經黃如意出面後，古德星仍僅託
人將烏茲衝鋒槍、子彈及黑星手槍一把返還馬仕龍。另二支黑星手槍，則迄未返還。
嗣經警於查獲林連生後，循線查獲上訴人。並經先後查獲中共黑星手槍壹支，其子彈
一百九十四顆、烏茲衝鋒槍一支及子彈六十顆等情。因而將第一審判決撤銷，改判論
處上訴人未經許可運輸衝鋒槍罪刑，並應於刑之執行完畢或赦免後，令入勞動場所強
制工作年，固非無見。
惟查：(一)按依司法院釋字第四七一號解釋全文觀之，自該解釋公布之後，凡在槍砲彈
藥刀械管制條例修正公布前，犯該條例第十九條第一項所列之罪者，除合於刑法第九
十條第一項之情形，得依該條項宣付保安處分外，均不得宣付強制工作。原判決認定
上訴人之犯罪時間為七十八年八月間及七十九年三、四月間，均在槍砲彈藥刀械管制
條例修正公布前所為，原判決並未審酌上訴人之行為是否合於刑法第九十條第一項之
情形，得依該條項宣付保安處分，卻逕依修正後之該條例第十九條之規定，宣告應於
刑之執行完畢或赦免後，令入勞動場所強制工作年，揆諸首揭說明，自屬於法有違
。(二)按刑事訴訟法第九十五條規定訊問被告應先告知下列事項：一犯罪嫌疑及所犯所
有罪名。罪名經告知後，認為應變更者，應再告知。二得保持緘默，無須違背自己之
意思而為陳述。三得選任辯護人。四得請求調查有利之證據。本件檢察官起訴上訴人
涉犯運輸子彈罪，而原判決依連續及想像競合犯關係論處上訴人未經許可運輸衝鋒槍
罪。但於訊問上訴人時，並未踐行上開程序，有其訊問及審判筆錄可按，其所踐行之
訴訟程序，難認無瑕，且於判決之結果非無影響，難認適法。上訴意旨執以指摘原判
決不當，非無理由，應認有發回更審之原因。
據上論結，應依刑事訴訟法第三百九十七條、第四百零一條，判決如主文。
中      華      民      國    八十九    年      六      月     十五     日
                              最高法院刑事第八庭
                                  審判長法官  吳  雄  銘
                                        法官  池  啟  明
                                        法官  石  木  欽
                                        法官  郭  毓  洲
                                        法官  吳  三  龍
      右正本證明與原本無異
                                              書  記  官
中      華      民      國    八十九    年      六      月     十九     日


司法院資訊處製作；財團法人民間司法改革基金會備份。
